臺灣板橋地方法院刑事判決　　　　　　　95年度易字第2506號
公　訴　人　臺灣板橋地方法院檢察署檢察官
被　　　告　甲○○
上列被告因詐欺案件，經檢察官提起公訴（95年度偵字第11203
號、第12297號），本院判決如下：
    主  文
甲○○連續幫助犯詐欺取財罪，處有期徒刑伍月，如易科罰金，
以銀元佰元折算壹日。
    事  實
一、甲○○在預見將自己名義之金融帳戶物件提供予他人任意流
    通、使用，該等帳戶可能會被人利用作為犯詐欺犯罪之工具
    ，使他人實施之詐欺犯罪易於遂行之情形下，竟基於幫助他
    人實施詐欺犯罪之不確定概括犯意，於民國93年8 月至94年
    4 月間，在不詳時、地，將其於93年7 月30日在位於臺北縣
    土城市○○路○ 段304 號1 樓之中國信託商業銀行土城分行
    （下簡稱：中國信託銀行）申請設立之帳號000-0000000000
    00號帳戶之存摺、提款卡（含密碼）等物件，及其於91年11
    月18日在位於臺北縣土城市○○路○ 段100 號之臺北富邦商
    業銀行土城分行（下簡稱：臺北富邦銀行帳戶）申請設立之
    帳號000-0000000000000000號帳戶之存摺、提款卡（含密碼
    ）等物件，先後2 次各以不詳之代價提供予不詳之成年人流
    通使用。嗣經詐騙集團成員再以不詳之方式取得上述金融帳
    戶物件。取得甲○○上揭中國信託銀行帳戶物件之詐欺集團
    成員，於93年8 月2 日12時50分許，以電話聯絡住於臺北市
    大安區之陳雁心（地址詳卷），假冒中央健保局人員，訛稱
    陳雁心之夫有一筆健保退費待退，要求陳雁心撥打00000000
    00號電話予所謂中央國庫放款部之「梁先生」，陳雁心依言
    打電話聯絡自稱「梁先生」之詐騙者，不知自動提款機無法
    將他人款項轉入自己帳戶之陳雁心誤信「梁先生」所稱退款
    之說為真，陷於錯誤，於同日14時33分許，在位於臺北市○
    ○區○○路2 段208 號之合作金庫自動提款機，依「梁先生
    」之指示操作，而將新臺幣（下同）99,869元轉入甲○○名
    義之上開中國信託銀行帳戶內，陳雁心因未見有款項進入其
    自己帳戶，始知受騙，報警處理。94年4 月15日11時30分許
    ，取得甲○○上揭臺北富邦銀行帳戶物件之詐欺集團成員，
    以電話聯絡上網下標欲購買行動電話手機之陳啟仁（住於臺
    中市南區），自稱係「謝志龍」，向陳啟仁訛稱願出售行動
    電話手機與陳啟仁，致使陳啟仁陷於錯誤，依自稱「謝志龍
    」之人之指示，於同日13時23分許，在其住處附近之彰化銀
    行自動提款機操作轉帳，將5,100 元轉入甲○○名義之上開
    臺北富邦銀行帳戶內，嗣因遲未見到對方寄送手機，始知受
    騙，報警處理。甲○○提供之該等帳戶物件即為上開2 詐欺
    犯罪集團利用作為實施詐欺取財犯罪之用。迨至甲○○於94
    年4 月25日17時許前往中國信託銀行土城分行辦理帳戶掛失
    手續時，因上開帳戶已被列為警示帳戶，承辦行員乃通知警
    員到場，始為查獲。
二、案經臺北縣政府警察局土城分局移送及臺中市警察局第三分
    局報由臺灣臺中地方法院檢察署檢察官呈由臺灣高等法院檢
    察署檢察長令轉臺灣板橋地方法院檢察署檢察官起訴。
    理  由
壹、認定犯罪事實所憑之證據及理由：
一、訊據被告甲○○矢口否認有何幫助詐欺之犯行，辯稱：我沒
    有把帳戶給別人，我的帳戶存摺遺失，我不記得是何時遺失
    ，是不同次遺失，我申請多個帳戶是因我之前有在成衣廠做
    過，也在別的公司上班過，公司名字已忘記，我沒掛失是因
    覺得掉了就掉了，我密碼是寫在存摺簿上，所以拾得之人知
    道密碼云云。
二、經查：
    (一)上揭2 金融機構之帳戶，皆係被告本人申請之事實，為被
      告自承在卷，並有臺北富邦銀行94年5 月10日（九十四）
      富銀土字第060 號函檢送之開戶基本資料、往來明細、被
      告申請時所留之國民身分證影本，及中國信託銀行94年10
      月14日中信銀集作000000000068號函檢送之帳戶資料、往
      來明細、歷史交易資料、被告申請時所留之國民身分證影
      本等附卷可證。已證上開2 帳戶確實皆係被告本人所申請
      。而被告於本院準備程序辯稱：我在未發生事情前，有對
      富邦銀行帳戶申報遺失云云（見本院96年1 月25日筆錄第
      3 頁），惟經本院函查，經臺北富邦銀行土城分行以96年
      2 月15日（九十六）富銀土字第023 號函覆結果為：本行
      客戶甲○○帳號000000000000號無辦理掛失等語，有該函
      在卷可證，亦證被告此部分辯解顯屬虛妄。
    (二)被害人陳雁心、陳啟仁分別遭不詳人士以前揭方法詐騙，
      並將如前所載之金額轉帳至被告名義之上揭帳戶內等事實
      ，為被害人陳雁心、陳啟仁先後於警詢、偵查中證述甚詳
      。對於被害人陳雁心、陳啟仁於警詢及偵查中證述之證據
      能力，公訴人、被告於本院審判程序中始終未予爭執而同
      意得作為證據（被告對被害人等人所證述之被害過程內容
      均無意見，僅稱：非其本人詐騙），本院斟酌被害人陳雁
      心、陳啟仁於警詢及偵查中皆係單純陳述被害之過程，依
      該等筆錄作成時之情況，認為適當，依刑事訴訟法第159
      條之5 第1 項之規定，該等被害人之警詢、偵查筆錄應具
      有證據能力。並有自動櫃員機交易明細表影本2 份及上揭
      交易明細在卷可資佐證。被害人陳雁心、陳啟仁之證述，
      應皆屬實情。
    (三)被告雖以前詞為辯。其中就其所為有掛失富邦銀行帳戶之
      辯解，顯屬虛偽，業見前述。且查：(1)使用提款卡領取帳
      戶內之款項，須操作自動提款機輸入正確之密碼，始能順
      利提領，持有提款卡之人若非得帳戶所有人之同意或授權
      而知悉提款卡之密碼，其欲以隨機輸入數字號碼之方式命
      中正確之密碼而領取款項，以現今提款卡密碼設計之精密
      程度而言，其機率實屬微乎其微。又依常情而論，稍有社
      會歷練、經驗之人，均知悉提款卡應與其帳戶存摺、印鑑
      章、密碼等分別收存，並妥善保管，更不得將載有密碼之
      紙片與提款卡、存摺等同置一處，以防免不法取得該提款
      卡之人得以輕易知悉密碼而提領帳戶內之款項。本件被告
      係智識成熟之成年人，對於上述社會經驗及常情，自屬知
      之甚稔，其焉有先後2 次皆任意將密碼抄錄於存摺內，並
      將存摺與提款卡同時攜帶，致一併遺失之理？甚且，被告
      於申請取得中國信託銀行帳戶後之2 日，旋為詐欺集團取
      得使用，更異乎尋常。從而，被告辯稱：上開帳戶之存摺
      、提款卡皆係其遺失，且其將密碼寫於存摺上云云，顯與
      常情相違，委無足採。(2)再就取得上開被告帳戶之詐欺集
      團而言，該詐欺集團既利用該帳戶作為收取騙得款項之工
      具，且確有被害人因受騙而轉帳至上開帳戶內，衡情該詐
      欺集團當無可能選擇一隨時可能遭帳戶所有人掛失而無法
      使用之帳戶，作為收取款項之用，否則，倘該詐欺集團尚
      未及實施詐欺犯行，甚者已實施詐欺犯行而未及提領詐得
      款項前，該帳戶所有人已先行將帳戶掛失，致無從再自該
      帳戶內提領款項，則該詐欺集團豈非徒勞無功、一無所獲
      ？此益徵被告上開帳戶之存摺、提款卡等物件，絕非詐欺
      集團偶然拾得所使用，而係被告自行交付予他人供任意流
      通，致該詐欺集團成員取得並得以使用無疑。(3)復由被告
      所辯稱：其上開帳戶係不同次遺失云云，及被害人陳雁心
      、陳啟仁分別遭不詳人士詐騙之時間有相當之間隔等情觀
      之，應認被告上揭2 帳戶係於不同時間提供予他人流通使
      用，時間應在93年8 月至94年4 月間之事實，亦堪以認定
      。
    (四)復查：在郵局或銀行等金融機構開設存款帳戶，原係針對
      個人社會信用而予以資金流通，具有強烈之屬人性，而金
      融帳戶為個人理財之工具，於郵局或銀行等金融機構申請
      開設存款帳戶並無任何特殊之資格限制，一般民眾皆可利
      用存入最低開戶金額之方式，任意在銀行或郵局等金融機
      構申請開設存款帳戶，且一人並可於不同之金融機構申請
      多數之存款帳戶使用，尚無任何困難，此乃眾所周知之事
      實，被告係有一般智識程度及社會經驗之成年人，對此應
      有所認知。而有犯罪意圖者，非有正當理由，竟使用他人
      提供之帳戶，客觀上自可預見其目的係供為某筆資金之存
      入，後再行領出之用，且該筆資金之存入及提領過程係有
      意隱瞞其流程及行為人身分曝光之用意，一般人本於普通
      認知能力應均易於瞭解。是依一般人之社會生活經驗，若
      見他人不以自己名義申請帳戶，反而向人收集存款帳戶為
      不明用途使用或流通，衡情對於該等帳戶可能供為詐欺等
      不法目的之使用，當有合理之預期，況且利用不相識之人
      之帳戶從事詐欺等犯罪之用，早為傳播媒體廣為報導，被
      告為有社會經驗之成年人，其應可預見交付其名義之帳戶
      存摺及金融卡等物件予不相識之人流通、使用，有幫助從
      事詐欺犯行之人利用所提供之帳戶便於實行詐欺犯罪之可
      能，被告本於此一預見，卻仍將自己帳戶物件交予己所不
      相識且不知真實身分之人，以致自己完全無法了解、控制
      其帳戶物件之使用方法及流向，則被告應本具有縱有人利
      用該等金融帳戶便於實施詐欺犯罪，供取得詐欺所得財物
      或財產上利益之用，亦不違背其本意之幫助詐欺之犯意甚
      明。
三、綜上所述，被告所辯要不足採，其前揭犯行洵堪認定。
貳、論罪科刑部分：
一、按被告行為後，刑法第30條幫助犯之規定雖經修正（94年2
    月2 日修正、95年7 月1 日施行），惟修正內容僅係單純文
    字之修正，不涉及罪刑實質內容之變更，非屬法律之變更，
    自不生新舊法比較之問題，應依一般法律適用原則，逕適用
    裁判時即修正後現行刑法第30條之規定。核被告提供帳戶物
    件供他人遂行詐欺取財之行為，均係犯刑法第339 條第1 項
    、第30條第1 項前段規定之幫助詐欺取財罪。又被告行為後
    ，原刑法第56條連續犯之規定，業已刪除，並於95年7 月1
    日施行，此刪除雖非犯罪構成要件之變更，但顯已影響被告
    本案刑罰之法律效果，自屬法律有變更，依修正後刑法第2
    條第1 項規定，比較新、舊法結果，仍應適用較有利於被告
    之行為時法律即舊法論以連續犯（最高法院95年第8 次刑事
    庭會議決議參照)。 被告先後2 次提供帳戶之幫助行為，均
    時間接近，手法、目的雷同，觸犯犯罪構成要件相同之罪名
    ，顯係基於概括犯意反覆實施，為連續犯，依修正前刑法連
    續犯之規定論以一罪，並加重其刑。而被告係幫助詐欺集團
    成員為詐欺取財之犯行，為幫助犯，依刑法第30條第2 項規
    定，減輕其刑，並先加後減之。再被告本案行為後，刑法第
    339 條第1 項本文固未修正，惟其法定罰金刑部分，95年2
    月2 日修正公布之刑法第33條第5 款規定，已將原罰金刑最
    低額度由銀元1 元（相當於新臺幣3 元），提高為新臺幣1
    千元以上，且以百元計之，並於95年7 月1 日施行，比較新
    、舊法結果，應以行為時法律即修正前刑法第33條第5 款規
    定有利於被告。又被告行為後，刑法施行法增訂第1 條之1
    第1 項、第2 項：「中華民國94年1 月7 日刑法修正施行後
    ，刑法分則編所定罰金之貨幣單位為新臺幣」、「94年1 月
    7 日刑法修正時，刑法分則編未修正之條文定有罰金者，自
    94年1 月7 日刑法修正施行後，就其所定數額提高為30倍。
    但72年6 月26日至94年1 月7 日新增或修正之條文，就其所
    定數額提高為3 倍」，此一條文已於95年7 月1 日施行。刑
    法第339 第1 項所定罰金刑部分，原係依罰金罰鍰提高標準
    條例第1 條前段規定提高10倍，並以銀元作為計算單位，因
    上開包裹式修正之規定，亦隨同修正，比較新舊法，因1 銀
    元係以新臺幣3 元計算，原銀元罰金刑提高10倍，與新法以
    新臺幣為計算單位提高30倍，其結果並無實質之差異。是此
    等有關罰金刑之修正，修正前之規定與修正後之現行法相較
    ，並無修正前規定對被告不利之情形，不生比較適用之問題
    ，依一般法律適用原則，應適用現行刑法施行法第1 條之1
    之規定，附此敘明。
二、爰審酌被告提供帳戶供詐欺集團詐騙使用，助長詐騙財產犯
    罪之風氣，造成無辜民眾受騙而受有金錢損失，實為當今社
    會層出不窮之詐財事件所以發生之根源，導致社會互信受損
    ，擾亂金融交易往來秩序，影響層面廣泛，且亦因被告提供
    個人帳戶，致使執法人員難以追查該詐騙犯罪人之真實身分
    ，兼衡其犯罪之手段、生活狀況、智識程度、被害人因此所
    受之損害程度，及被告犯後仍設詞狡飾犯行，毫無悔改之意
    等一切情狀，量處如主文所示之刑。末查被告本件犯罪行為
    時之刑法第41條前段及罰金罰鍰提高標準條例第2 條亦已修
    正（後者刪除），比較修正後刑法第41條第1 項前段規定，
    適用修正前之規定較有利於被告，依修正後刑法第2 條第1
    項前段規定，適用修正前刑法第41條第1 項前段及罰金罰鍰
    提高標準條例第2 條規定，定其易科罰金之折算標準。
據上論斷，應依刑事訴訟法第299 條第1 項前段，刑法第2 條第
1 項前段、（修正前）第56條、第339 條第1 項、第30條第1 項
前段、第2 項、（修正前）第41條第1 項前段，刑法施行法第1
條之1 第1 項、第2 項前段，修正前罰金罰鍰提高標準條例第2
條，判決如主文。
中　　華　　民　　國　　96　　年　　3 　　月　  29　日
                  刑事第四庭    審判長法　官  王復生
                                      法  官  陳靜茹
                                      法  官  劉景宜
以上正本證明與原本無異
如不服本判決應於送達後10日內向本院提出上訴狀
                                      書記官　陳秀慧
中　　華　　民　　國　　96　　年　　3　　 月　 30   日
附錄本案論罪科刑法條：
中華民國刑法第339條
（普通詐欺罪）
意圖為自己或第三人不法之所有，以詐術使人將本人或第三人之
物交付者，處5年以下有期徒刑、拘役或科或併科1千元以下罰金
。
以前項方法得財產上不法之利益或使第三人得之者，亦同。
前二項之未遂犯罰之。
